臺灣桃園地方法院民事裁定
111年度消債更字第25號
聲  請  人  
即  債務人  李姿瑩  

代  理  人  陳育廷律師
上列當事人因消費者債務清理事件聲請更生，本院裁定如下：
    主  文
債務人李姿瑩自民國一一一年三月三十一日下午五時起開始更生
程序。
命司法事務官進行本件更生程序。
    理  由
一、聲請意旨略以：聲請人李姿瑩（原名李芊蕙）現任職於萬國
    人力資源有限公司（下稱萬國公司），每月收入約新臺幣（
    下同）3萬6,000元，名下除機車1輛外，別無其他財產，而
    無擔保或無優先權之債務總額約為100萬6,946元，復未經法
    院裁定開始清算程序或宣告破產，於民國110年12月向本院
    聲請消費者債務清理之調解，因聲請人與最大債權銀行中國
    信託商業銀行股份有限公司（下稱中信銀行）意見不一致而
    調解不成立，聲請人每月薪資扣除必要生活費用後，無法清
    償上開債務，爰聲請更生等語。
二、按債務人不能清償債務或有不能清償之虞者，得依消費者債
    務清理條例（下稱消債條例）所定更生或清算程序，清理其
    債務；債務人無擔保或無優先權之本金及利息債務總額未逾
    1,200萬元者，於法院裁定開始清算程序或宣告破產前，得
    向法院聲請更生；法院開始更生程序之裁定，應載明其年、
    月、日、時，並即時發生效力，消債條例第3條、第42條第1
    項及第45條第1項分別定有明文。次按債務人對於金融機構
    負債務者，在聲請更生或清算前，應向最大債權金融機構請
    求協商債務清償方案，或向其住、居所地之法院或鄉、鎮、
    市、區調解委員會聲請債務清理之調解，同條例第151條第1
    項定有明文。
三、經查：
㈠㈠關於前置協商之要件：
　　聲請人前於110年12月間向本院聲請消費者債務清理之調解
    ，因無力清償債務而與最大債權銀行即中信銀行調解不成立
    等情，有本院調解不成立證明書（見司消債調卷第98頁）在
    卷可稽，堪可採認。
  ㈡聲請人之債務總額：
　　聲請人陳報無擔保或無優先權之債務總額約100萬6,946元，
    依最大債權銀行中信銀行整合其與債權人玉山商業銀行股份
    有限公司之債權後，陳報金融機構債權額為24萬8,252元（
    見司消債調卷第87頁至89頁）；依非金融機構債權人廿一世
    紀數位科技股份有限公司、創鉅有限合夥、東元資融股份有
    限公司、裕融企業股份有限公司陳報債權之金額分別為6萬4
    ,770元、25萬8,223元、2萬560元、57萬9,916元（見司消債
    調卷第59至86頁，消債更卷第47至51頁），是非金融機構債
    權額為92萬3,469元（計算式：6萬4,770元＋25萬8,223元＋2
    萬560元＋57萬9,916元＝92萬3,469元）。故本件聲請人之債
    務總額應為117萬1,721元（計算式：24萬8,252元＋92萬3,46
    9元＝117萬1,721元）。
  ㈢關於聲請人之財產及收入：
　　聲請人名下除機車1輛（102年出廠）外，別無任何財產，此
    有全國財產稅總歸戶財產查詢清單、機車行照在卷可稽（見
    司消債調卷第18、25頁）；收入部分，聲請人陳稱現任職於
    萬國公司，每月薪資約3萬6,000元，業提出110年8月至111
    年1月薪資單以佐（見消債更卷第15至16頁），惟查，聲請
    人前開期間每月薪資扣除勞健保後分別為3萬157元（計算式
    ：3萬1,156元－255元－744元＝3萬157元）、3萬3,739元（計
    算式：3萬4,582元－255元－588元＝3萬3,739元）、3萬5,797
    元（計算式：3萬6,610元－255元－558元＝3萬5,797元）、3萬
    2,275元（計算式：3萬3,088元－255元－558元＝3萬2,275元）
    、2萬7,303元（計算式：2萬8,116元－255元－558元＝2萬7,30
    3元）、2萬5,635元（計算式：2萬6,478元－255元－588元＝2
    萬5,635元），故聲請人每月收入應以3萬818元列計【計算
    式：（3萬157元＋3萬3,739元＋3萬5,797元＋3萬2,275元＋2萬7
    ,303元＋2萬5,635元）÷6＝3萬818元，小數點以下四捨五入】
    。
㈣㈣關於聲請人之必要支出：
　1.依聲請人最新陳報內容僅陳明每月必要支出金額為1萬8,337
    元，而未明列各項支出之數額、原因及種類，亦未就上開支
    出提出相關單據（見司消債調卷第8頁），然本院審酌此金
    額未逾行政院衛生福利部所公告111年桃園市每人每月最低
    生活費用每人每月為1萬5,281元之1.2倍即1萬8,337元之範
    圍（參酌消債條例第64條之2 第1項之規定），是以1萬8,33
    7元為聲請人個人每月必要之支出，尚屬合理。
　2.子女扶養費1萬8,337元：　
　　聲請人自陳育有1名未成年子女，因與前配偶離婚協議由聲
    請人負擔一切未成年子女之教育、生活及醫療等扶養費用，
    故每月需負擔扶養費用約1萬8,337元等語，並提出子女之戶
    籍謄本為證（見司消債調卷第26、31頁）。查聲請人之子女
    為未成年（97年出生），應認無謀生能力，堪認有受扶養之
    必要。從而，本院審酌聲請人所列子女扶養費應以111年度
    桃園市每人每月最低生活費標準之1.2倍即1萬8,337元之6成
    為標準計算，扣除子女每月領有兒少補助2,155元（見司消
    債調卷第28頁），核估未成年子女扶養費應為9,709元【計
    算式：（1萬8,337元－2,155元）×60％＝9,709元，小數點以下
    四捨五入）】，是聲請人提列子女扶養費於9,709元範圍內
    ，准予列計，逾此範圍則不予列計。
　3.準此，聲請人每月維持基本生活和履行法定扶養義務之必要
    金額應為2萬8,046元（計算式：1萬8,337元＋9,709元＝2萬8,
    046元）。
四、聲請人以上開收入扣除必要支出後，每月有餘額2,772元（
    計算式：3萬818元－2萬8,046元＝2,772元）可供清償債務，
    則聲請人欲全數清償上開債務至少需約36年（計算式：117
    萬1,721元÷2,772元÷12≒35.22），聲請人現年35歲（75年出
    生），距勞工強制退休年齡（65歲）約30年，審酌聲請人目
    前之收支及財產狀況，至其退休時止，有無法清償聲請人前
    揭所負欠之債務總額之可能，而聲請人名下車輛年份已久，
    殘存價值甚低，經變賣亦無得一次清償全部債務之可能，考
    量該積欠債務之利息或違約金仍在增加中等情況，堪認聲請
    人之收入及財產狀況，已有不能清償上開債務之虞，自應許
    聲請人得藉由更生程序清理債務。
五、綜上所述，聲請人係消費者，已有不能清償債務之虞，經消
    費者債務清理調解不成立，而查無消債條例第6 條第3 項、
    第8 條或第46條各款所定應駁回更生聲請之事由，則其聲請
    ，應屬有據，爰裁定准許，並依同條例第16條第1 項規定，
    命司法事務官進行更生程序如主文。
六、本院裁定准許開始更生程序，俾使聲請人得以重建經濟生活
    ，惟本裁定不生免責效力，須聲請人於更生程序中與債權人
    協定更生方案，並持續履行，始能依消債條例第73條免責，
    附此敘明。
中　　華　　民　　國　　111 　年　　3 　　月　　31　　日
                  民事第一庭    法　官　許自瑋
正本係照原本作成。
本裁定不得抗告。
本裁定業已於民國111年3月31日下午5時公告。
中　　華　　民　　國　　111 　年　　3 　　月　　31　　日
                                書記官  吳光彧